【裁判字號】    89,易,765
【裁判日期】    891110
【裁判案由】    侵占
【裁判全文】
臺灣士林地方法院刑事判決                          八十九年度易字第七六五號
    公  訴  人  臺灣士林地方法院檢察署檢察官
    被      告  乙○○
右列被告因侵占案件，經檢察官提起公訴（八十九年度偵字第五０四一號），本院判
決如左：
    主  文
乙○○意圖為自己不法之所有，而侵占自己持有他人之物，累犯，處拘役伍拾日。
扣案之大安商業銀行金融卡壹張沒收。
    事  實
一、乙○○曾於民國八十四年間因竊盜案件，經本院判處有期徒刑四月確定，於八十
    四年十二月二十八日執行完畢，猶不知悔改。緣乙○○與甲○○於八十八年四月
    間約定由乙○○授權甲○○得以乙○○之名義辦理有價證券申購抽籤事宜，並委
    任甲○○代辦乙○○於永昌綜合證券股份有限公司古亭分公司開立證券帳戶及於
    大安商業銀行復興分行開立活期儲蓄存款帳戶事宜，證券印章及存款存摺與印章
    亦均交付甲○○使用，乙○○即於八十八年四月二十二日與甲○○共同前往大安
    商業銀行復興分行開立帳號00000000000號之活期存款帳戶。詎乙○
    ○明知自己已授權甲○○使用該帳戶，竟於八十九年一月十五日向大安銀行復興
    分行謊稱存摺遺失，重新請領存摺並申請提款卡使用，並迨甲○○於同年月二十
    八日在該帳戶存入新台幣四萬二千零三十元後，乙○○即意圖為自己不法之所有
    ，旋於同日持提款卡至台北市○○○路○段陽明山信用合作社自動提款機分三次
    共提領新台幣四萬二千元花用，以此方式侵占自己持有甲○○之物。
二、案經甲○○訴由台北縣警察局淡水分局報請台灣士林地方法院檢察署檢察官偵查
    起訴。
    理  由
一、訊據被告乙○○對於有授權告訴人甲○○以其名義辦理有價證券申購抽籤事宜，
    並於八十九年一月初向大安銀行報遺失並重領存摺及申請提款卡使用，且於八十
    九年一月二十八日在延平北路陽明山信用合作社以提款卡提領四萬二千元花用之
    事實坦承不諱，惟矢口否認有何侵占之犯意，辯稱：其不知甲○○用其名義去大
    安銀行開戶，因大安銀行通知其銀行裡有錢，其才去大安銀行領錢，其不知是甲
    ○○的錢，其沒有在大安銀行復興分行開戶云云。經查：（一）被告與告訴人曾
    於八十八年四月間在台北市○○○路○段一八八號九樓之九簽立申購有價證券授
    權書之情，業經告訴代理人朱俊雄於警訊時指訴綦詳，且為被告所自承，並有申
    購有價證券授權書影本一件附卷可稽。該授權書第二項載明「甲方（即被告）全
    權委任乙方（即告訴人）代辦甲方於永昌綜合證券股份有限公司古亭分公司開立
    證券帳戶及於大安商業銀行復興分行開立活期儲蓄存款帳戶等相關事宜，並交付
    證券存摺、印章及存款存摺及印章予乙方，授權乙方使用前揭帳戶。」第四項載
    明「甲、乙雙方約定，乙方因處理第一項事務，以甲方名義所取得之權利完全歸
    屬乙方所有，甲方名義證券帳戶及活儲帳戶內之證券、存款等一切權利，亦完全
    為乙方所有，因乙方使用甲方名義、證券戶、存款帳戶所衍生之一切義務，亦應
    由乙方完全負責，與甲方無涉。」被告既承認有簽立該授權書，而該授權書上已
    載明授權告訴人使用大安商業銀行復興分行活期儲蓄存款帳戶，則其焉能對於甲
    ○○使用該帳戶一事諉為不知？（二）又被告於本院審理時自承其於簽約當日即
    至設置在羅斯福路、和平東路證券行裡附設之大安銀行開戶等語，且銀行在開立
    帳戶時，會要求本人攜帶身份證正本、印章核對是否為本人所申請開立，再本院
    向大安商業銀行復興分行調閱八十八年四月二十二日業務往來申請書暨印鑑卡及
    八十九年一月十五日單摺補發申請書、提款卡申請書等資料，以肉眼比對，即可
    鑑別印鑑卡上之印文與補發申請書、提款卡申請書上所蓋用之印文相同，且被告
    既未辦理印鑑更改，其辦理補發存摺及申請提款卡之時，均需蓋立原留印鑑，行
    員亦會比對印文是否相符。次查設置於永昌證券綜合股份有限公司古亭分公司之
    大安銀行即係大安商業銀行復興分行，則其空言辯稱不知該帳戶的錢係告訴人所
    存入，顯係卸責之詞，不足採信。（三）被告自承其於八十九年一月二十八日有
    於延平北路陽明信用合作社提款機以提款卡分三次提領共四萬二千元等語，核與
    該帳戶之存款存摺對帳單一件所載相符。雖其辯稱係因銀行寄發通知戶頭有錢所
    以其才去領云云，然據被告所述其收受通知之時為八十八年十月中或十月底等等
    ，若為確定帳戶內有錢，何以遲至八十九年一月始提領存款？又僅為確定銀行帳
    戶金額，只須至銀行查詢即可，何以須將存款提領一空？又其既堅稱自己未在大
    安銀行復興分行開立帳戶，得知有該帳戶存在，理先查詢何以有該帳戶之開立，
    然其竟採取申請補發存摺、申請提款卡使用，並將帳戶款項提領一空之方式，所
    為顯違常情。堪認被告明知該帳戶已授權告訴人使用，該帳戶所有款項係告訴人
    所存入，竟因一時貪念而將其自行提領花用，被告有不法所有之意圖甚明。綜上
    ，被告事證明確，其犯行洵堪認定，應依法論科。
二、被告於大安商業銀行復興分行開立活期儲蓄存款帳戶，與該行間有消費寄託關係
    ，並得隨時請求該行返還所存入之款項。其就該帳戶所存入款項，既得隨時提領
    ，應認其就帳戶內存款事實上在其實力支配狀態下，而在其持有中。被告與告訴
    人立約同意告訴人得使用該帳戶，告訴人遂將金錢存入該帳戶，被告明知帳戶內
    之款項係告訴人所存入，竟將之提領花用殆盡，其有易持有為所有之意思甚明。
    核被告所為，係犯刑法第三百三十五條第一項之侵占罪。查被告有事實欄所載之
    犯罪科刑執行情形，此有台灣高等法院被告全國前案紀錄表一件在卷可佐，其受
    有期徒刑之執行完畢後，五年以內再犯本件有期徒刑以上之罪，係屬累犯，應依
    刑法第四十七條之規定加重其刑。爰審酌被告因一時貪念起意侵占他人金錢、以
    申請提款卡領取告訴人存入款項之犯罪手段、已有二次竊盜前科、侵占金額為四
    萬二千元，雖與告訴人達成和解同意賠償十萬元，但僅給付七萬元之情，及其犯
    罪後飾詞圖卸之態度等一切情狀，量處如主文所示之刑。扣案之大安商業銀行金
    融卡一張，為被告所有供犯罪所用之物，為被告供承在卷，應依刑法第三十八條
    第一項第二款宣告沒收。
據上論斷，應依刑事訴訟法第二百九十九條第一項前段、刑法第三百三十五條第一項
、第四十七條、第三十八條第一項第二款，罰金罰鍰提高標準條例第一條前段，判決
如主文。
本案經檢察官林曉芳到庭執行職務
中      華      民      國     八十九     年     十一    月     十      日
                                  臺灣士林地方法院刑事第四庭
                                          法  官 藍  雅  清
右正本證明與原本無異。
如不服本判決，應於判決送達後十日內，向本院提出上訴狀。
                                          書記官 游  秀  珠
中      華      民      國     八十九     年     十一    月     十三    日
附錄本案論罪科刑法條全文
刑法第三百三十五條第一項
意圖為自己或第三人不法之所有，而侵占自己持有他人之物者，處五年以下有期徒刑
、拘役或科或併科一千元以下罰金。


司法院資訊處製作；財團法人民間司法改革基金會備份。
